【裁判字號】    98,簡抗,9
【裁判日期】    980416
【裁判案由】    確認本票債權不存在
【裁判全文】
臺灣板橋地方法院民事裁定               98年度簡抗字第9號
抗  告  人  遠景出版事業有限公司
法定代理人  乙○○
相  對  人  甲○○
上列當事人間確認本票債權不存在事件，兩造對於中華民國98年
1月19日本院板橋簡易庭98年度板簡字第189號裁定提起抗告，本
院裁定如下：
    主      文
原裁定廢棄。
    理      由
一、本件抗告人抗告意旨略以：緣抗告人接獲鈞院97年度票字第
    11587 號本票裁定後，以相對人持有抗告人與沈登恩共同簽
    發之30張本票係出於偽造為由，提起確認本票債權不存在之
    訴，依非訟事件法第195 條第1 項之規定，前開確認之訴，
    得由該裁定之法院管轄之；再者，依民事訴訟法第13條之規
    定，本於票據有所請求而涉訟者，亦得由票據付款地之法院
    管轄，故依票據法第120 條第4 、5 項規定，鈞院亦有管轄
    權。惟原裁定竟以相對人住所地係設於臺南市為由，將本案
    移送臺灣臺南地方法院，於法即有未合，爰聲明請求廢棄原
    裁定等語。
二、按「未載發票地者，以發票人之營業所、住所或居所所在地
    為發票地，未載付款地者，以發票地為付款地」，票據法第
    120 條第4 、5 項定有明文；再按，「本於票據有所請求而
    涉訟者，得由票據付款地之法院管轄。」、「同一訴訟，數
    法院有管轄權者，原告得任向其中一法院起訴。」，民事訴
    訟法第13條、第22條分別定有明文；又按，「發票人主張本
    票係偽造、變造者，於前條裁定送達後二十日內，得對執票
    人向為裁定之法院提起確認之訴。」，非訟事件法第195 條
    第1 項亦有明定。
三、經查，本件抗告人遠景出版事業有限公司於原審起訴，係因
    相對人甲○○聲請就抗告人與沈登恩所共同簽發之30張本票
    聲請本院裁定准予強制執行，而依據非訟事件法第195 條第
    1 項規定提起確認之訴，此有臺灣板橋地方法院97年度票字
    第11587 號民事裁定附卷可參，則本院乃前揭非訟事件法第
    195 條第1 項規定之裁定准予強制執行之法院，本院對本事
    件應有管轄權無疑；另查，系爭相對人所據以聲請裁定准予
    強制執行之本票雖未記載付款地及發票地，此有系爭本票影
    本數紙附卷可證，惟依上述票據法第120 條第4 、5 項規定
    ，未載付款地之本票，以發票地為付款地，又未載發票地者
    ，以發票人之營業所、住所或居所所在地為發票地，職是，
    系爭本票應以共同發票人沈登恩之住所地即臺北縣板橋市○
    ○街187 之2 號，抑或是抗告人之營業所所在地即臺北縣板
    橋市○○街65號5 樓為發票地及付款地，則系爭本票之付款
    地即在臺北縣板橋市，依民事訴訟法第13條規定，本院對本
    事件亦有管轄權。原裁定以抗告人遠景出版事業有限公司對
    相對人甲○○之訴無管轄權而裁定移送臺灣臺南地方法院管
    轄，自非適法，抗告人執此指摘，為有理由，應由本院將原
    裁定廢棄。
四、據上論結，本件抗告為有理由。爰依民事訴訟法第436條之1
    第3項、第492條，裁定如主文。
中    華    民    國    98    年     4    月    16    日
            民事第三庭  審判長法  官  朱耀平
                              法  官  陳映如
                              法  官  邱育佩
以上正本證明與原本無異。
本裁定得再抗告。
中    華    民    國    96    年     4    月    17    日
                              書記官  彭麗紅


司法院資訊處製作；財團法人民間司法改革基金會備份。
